---
title: "Informativo Campinas - padrão quarto"
format: 
  docx: 
    reference-doc: modelo_informativo_rmc.docx
echo: false
warning: false
editor: visual
---

```{r}
# Definir mês e ano do informativo
mes_num <- 08
mes_nom <- "agosto"

ano_atual <- 2024
ano_inic <- 2014
ano_ant <- 2023
ano_ant2 <- 2022

# Carregar pacotes do R
library(tidyverse)
library(knitr)
library(flextable)
library(shiny)
library(scales)
library(formattable)
library(curl)
library(RCurl)
library(httr)
library(lubridate)

options(OutDec = ",")

setwd("C:/Users/malve/Documents/Observatório PUC Camp/Informativos/Informativos Campinas")
```

```{r}
#### Organização - Dados Exportacao e Importacao, GitHub #####
# Importando os dados do repositório de informativos

# EXP
file_name_exp <- "EXP_MUN_COMPLETA_SP.RData"
url_exp <- "https://github.com/Observatorio-Informativos/Bancos-de-dados/raw/main/EXP_MUN_COMPLETA_SP.RData"
 
if (!file.exists(file_name_exp)) {
  # Se o arquivo não estiver salvo, baixá-lo
  # Se estiver trabalhando com dados novos pela primeira vez, certifique-se de excluir o arquivo antigo, para que os dados novos sejam salvos no computador
  download.file(url_exp, file_name_exp, timeout = 1000)
} else {
  load(file_name_exp)
}

exp_up <- exp_up %>%
  filter(CO_ANO >= ano_inic) %>%
  mutate(VL_FOB=as.numeric(VL_FOB)) %>%
  mutate(SH4 = as.factor(SH4)) %>%
  mutate(SH4 = str_sub(paste0(0,SH4),-4)) %>%
  mutate(CO_PORTO = NULL) %>%
  rename(VL_FOB_EXP = VL_FOB) # separando anos necessarios

# IMP
file_name_imp <- "IMP_MUN_COMPLETA_SP.RData"
url_imp <- "https://github.com/Observatorio-Informativos/Bancos-de-dados/raw/main/IMP_MUN_COMPLETA_SP.RData"

if (!file.exists(file_name_imp)) {
  # Se o arquivo não estiver salvo, baixá-lo
  download.file(url_imp, file_name_imp, timeout = 1000)
} else {
  load(file_name_imp)
}

imp_up <- imp_up %>%
  filter(CO_ANO >= ano_inic) %>% # separando anos necessarios
  mutate(VL_FOB = as.numeric(VL_FOB)) %>%
  mutate(SH4 = as.factor(SH4)) %>%
  mutate(SH4 = str_sub(paste0(0,SH4),-4)) %>%
  mutate(CO_PORTO = NULL) %>%
  rename(VL_FOB_IMP = VL_FOB) # separando anos necessarios

#### Organizacao - Expancao Dados PCI, GitHub ####
# Expandindo PCI 2019 para 2020, 2022, 2023. PCI são os dados de complexidade dos produtos
pci_db <- readr::read_csv("https://github.com/Observatorio-Informativos/Bancos-de-dados/blob/main/pci_hs07_rankings.csv?raw=true", locale = locale(encoding = "UTF-8")) %>%
  filter(CO_ANO == 2019) %>%
  rbind( 
    mutate(.,CO_ANO=2020),
    mutate(.,CO_ANO=2022), 
    mutate(.,CO_ANO=2023), 
    mutate(.,CO_ANO=2024)) %>%
  filter(CO_ANO > 2019) %>%
  bind_rows(readr::read_csv("https://github.com/Observatorio-Informativos/Bancos-de-dados/blob/main/pci_hs07_rankings.csv?raw=true", locale = locale(encoding = "UTF-8"))) %>%
  mutate(HS4.ID = as.factor(HS4.ID)) %>%
  group_by(CO_ANO) %>%
  mutate(`Grau de Complexidade`=case_when(
    pci <= min(pci,na.rm = T)+((max(pci,na.rm = T)-min(pci, na.rm = T))/4) ~ "Baixa", 
    pci >min(pci,na.rm = T)+((max(pci,na.rm = T)-min(pci, na.rm = T))/4) & 
      pci<= min(pci, na.rm = T)+((max(pci,na.rm = T)-min(pci,na.rm = T))/4)*2 ~ "Média-baixa",
    pci >min(pci,na.rm = T)+((max(pci,na.rm = T)-min(pci, na.rm = T))/4) *2 & 
      pci<= min(pci, na.rm = T)+((max(pci,na.rm = T)-min(pci,na.rm = T))/4)*3 ~ "Média-alta",
    pci >min(pci,na.rm = T)+((max(pci,na.rm = T)-min(pci, na.rm = T))/4) *3 ~ "Alta")) %>%
  ungroup() %>%
  select(SH4_N=HS4, SH4=HS4.ID, CO_ANO,`Grau de Complexidade`)
  
#### Organizacao - Dados CO_PAIS, GitHub ####
# Dados CO_PAIS 
co_pais <- readr::read_csv("https://raw.githubusercontent.com/Observatorio-Informativos/Bancos-de-dados/main/co_pais_mdic_.csv", locale = locale(encoding = "UTF-8"))[,c(1,4)] %>%
  rename("CO_PAIS"=1)%>%
  mutate(CO_PAIS=as.numeric(as.character(CO_PAIS)))

#### Organizacao - Arrumando Bancos de Dados #### 
#### SP trade
# 1. Balanca de Campinas - desagregado por produto, municipio, ano, mes, destinos e origens
sp_exp <- exp_up %>% filter(SG_UF_MUN == "SP") 
sp_imp <- imp_up %>% filter(SG_UF_MUN == "SP")  

sp_trade <- sp_exp %>%
  full_join(sp_imp) %>%
  mutate(Mes = case_when(CO_MES ==1 ~ "JAN",
                         CO_MES ==2 ~ "FEV",
                         CO_MES ==3 ~ "MAR",
                         CO_MES ==4 ~ "ABR",
                         CO_MES ==5 ~ "MAI",
                         CO_MES ==6 ~ "JUN",
                         CO_MES ==7 ~ "JUL",
                         CO_MES ==8 ~ "AGO",
                         CO_MES ==9 ~ "SET",
                         CO_MES ==10 ~ "OUT",
                         CO_MES ==11 ~ "NOV",
                         CO_MES ==12 ~ "DEZ"), 
         `Mês/Ano` = paste0(Mes, "/", substring(CO_ANO, 3, 4))) # Mes e Ano organizado para remover datas manuais

# Importante: A soma das exportaçoes dos estados brasileiros nao batem com o comex vis. 
# Porem, soma das importacoes bate! O total do Brasil bate para ex e imp. Possivelmente
# o erro estao no codigo que gera as exportacoes do comex-vis! O resultado tambem bate com 
# os calculos do SEADE. 

#### Filtrando para Campinas
sp_trade <- sp_trade %>% 
  mutate(Campinas = ifelse(CO_MUN == 3409502, 1,0)) # Marcador para Campinas em sp trade 

# Aqui o códgio IBGE para municípios de SP inicia-se com 34, porém essa é a numeração antiga, atualmente o código de SP é 35, no entanto, o COMEX STATS continua utilizando o código 34
```

```{r}
tb1<- sp_trade %>%
  filter(CO_MES==mes_num) %>%
  group_by(CO_ANO, Campinas, `Mês/Ano`) %>%
  summarise_at(c("VL_FOB_EXP","VL_FOB_IMP"),sum,na.rm=TRUE) %>%
  pivot_wider(., 
              id_cols = c(CO_ANO, `Mês/Ano`), 
              names_from = Campinas, 
              values_from = c("VL_FOB_EXP", "VL_FOB_IMP")) %>%
  ungroup()%>%
  # mutate(mes=mes_n)%>% # Datas manuais não utilizadas
  # mutate(ano=substr(CO_ANO,3,4)) %>% # Datas manuais não utilizadas
  # mutate(Periodo=paste0(mes,sep="/",ano))%>% # Datas manuais não utilizadas
  mutate("Valor Exp."= round(VL_FOB_EXP_1/1000000,2)) %>%
  mutate("% Exp. SP"= round(VL_FOB_EXP_1/(VL_FOB_EXP_1+VL_FOB_EXP_0),4)) %>%
  mutate("Valor Imp."=round(VL_FOB_IMP_1/1000000,2)) %>%
  mutate("% Imp. SP"=round(VL_FOB_IMP_1/(VL_FOB_IMP_1+VL_FOB_IMP_0),4)) %>%
  mutate("Saldo Campinas"=round((VL_FOB_EXP_1-VL_FOB_IMP_1)/1000000,2)) %>%
  mutate("Saldo SP"=round(((VL_FOB_EXP_0+VL_FOB_EXP_1)-
                             (VL_FOB_IMP_0+VL_FOB_IMP_1))/1000000,2)) %>%
  select(`Mês/Ano`, 7:12) 

tb1$`% Exp. SP` = tb1$`% Exp. SP`*100
tb1$`% Exp. SP` = paste0(tb1$`% Exp. SP`, '%')

tb1$`% Imp. SP` = tb1$`% Imp. SP`*100
tb1$`% Imp. SP` = paste0(tb1$`% Imp. SP`, '%')

CresCompAnoAnteriorIMP <- round(((tb1[11, 4]- tb1[10, 4])/tb1[10,4])*100, digits = 2)
CresCompAnoAnteriorEXP <- round(((tb1[11, 2]- tb1[10, 2])/tb1[10,2])*100, digits = 2)
CresCompAnoAnteriorSaldoBCom <- round(((tb1[11, 6]- tb1[10, 6])/tb1[10,6])*100, digits = 2)
PartImpEstadoSP <- tb1[11, 5]
PartExpEstadoSP <- tb1[11, 3]
#PrincipalRespPeloAumenEXP1 <- 
#Top3produtosEXP <- tb5["2:3", 3]

```

```{r}
tb4a<- sp_trade %>%
  filter(CO_ANO==ano_atual-1 & CO_MES > mes_num | 
           CO_ANO==ano_atual & CO_MES <= mes_num)  %>%
  group_by(Campinas, CO_MES, `Mês/Ano`, CO_ANO) %>%
  summarise_at(c("VL_FOB_EXP","VL_FOB_IMP"),sum,na.rm=TRUE) %>%
  pivot_wider(., 
              id_cols = c(CO_MES,CO_ANO, `Mês/Ano`), 
              names_from = Campinas, 
              values_from = c("VL_FOB_EXP", "VL_FOB_IMP")) %>%
  arrange(CO_ANO,CO_MES) %>%
  select(-CO_ANO) %>%
  ungroup() 

tb4a <- tb4a %>%
  mutate("Valor das Exp."= round(VL_FOB_EXP_1/1000000,2)) %>%
  mutate("% EXP Campinas/SP"= round(VL_FOB_EXP_1/(VL_FOB_EXP_1+VL_FOB_EXP_0),4)) %>%
  mutate("Valor das Imp."=round(VL_FOB_IMP_1/1000000,2)) %>%
  mutate("% IMP Campinas/SP"=round(VL_FOB_IMP_1/(VL_FOB_IMP_1+VL_FOB_IMP_0),4)) %>%
  mutate("Saldo Campinas"=round((VL_FOB_EXP_1-VL_FOB_IMP_1)/1000000,2)) %>%
  mutate("Saldo SP"=round(((VL_FOB_EXP_0+VL_FOB_EXP_1)-
                             (VL_FOB_IMP_0+VL_FOB_IMP_1))/1000000,2)) %>%
select(`Mês/Ano`, 7:12)

tb4b<- sp_trade %>%
  filter(CO_ANO==ano_atual-2 & CO_MES > mes_num | 
           CO_ANO==ano_atual-1 & CO_MES <= mes_num)  %>%
  group_by(Campinas, CO_MES, `Mês/Ano`, CO_ANO) %>%
  summarise_at(c("VL_FOB_EXP","VL_FOB_IMP"),sum,na.rm=TRUE) %>%
  pivot_wider(., 
              id_cols = c(CO_MES, `Mês/Ano`), 
              names_from = Campinas, 
              values_from = c("VL_FOB_EXP", "VL_FOB_IMP")) %>%
  ungroup()

tb4b <- tb4b %>%
  mutate("Valor das Exp."= round(VL_FOB_EXP_1/1000000,2)) %>%
  mutate("% EXP Campinas/SP"= round(VL_FOB_EXP_1/(VL_FOB_EXP_1+VL_FOB_EXP_0),4)) %>%
  mutate("Valor das Imp."=round(VL_FOB_IMP_1/1000000,2)) %>%
  mutate("% IMP Campinas/SP"=round(VL_FOB_IMP_1/(VL_FOB_IMP_1+VL_FOB_IMP_0),4)) %>%
  mutate("Saldo Campinas"=round((VL_FOB_EXP_1-VL_FOB_IMP_1)/1000000,2)) %>%
  mutate("Saldo SP"=round(((VL_FOB_EXP_0+VL_FOB_EXP_1)-
                             (VL_FOB_IMP_0+VL_FOB_IMP_1))/1000000,2)) %>%
select(`Mês/Ano`, 7:12)

CresCompAnoAnteriorEXP12meses <- round((sum(tb4a[, 2]) - sum(tb4b[,2]))/sum(tb4b[,2]) *100,2)

CresCompAnoAnteriorIMP12meses <- round((sum(tb4a[, 4]) - sum(tb4b[,4]))/sum(tb4b[,4]) *100,2)

CresCompAnoAnteriorSaldoBCom12meses <- round((sum(tb4a[, 6]) - sum(tb4b[,6]))/sum(tb4b[,6]) *100,2)
```

**Informativo Mensal**

\# Atividade Econômica e Emprego no Município de Campinas

**Volume 2 \| N. `r mes_nom` \| `r format(Sys.time(), '%Y')`**

**Responsável:**

Prof. Dr. Paulo Ricardo da Silva Oliveira

Profa. Dra. Eliane Navarro Rosandiski

**Assistentes técnicos:**

João Lucas Alves da Silva

Matheus Augusto de Souza Alexandre

## Sumário Executivo

Este informativo apresenta e discute os principais dados da balança comercial de Campinas para o mês `r format(Sys.time()-2.628e+6, '%m/%Y')`. Os dados utilizados nas análises são da base do Ministério do Desenvolvimento, Indústria, Comércio e Serviços. Esses dados são atribuídos ao município quando a empresa responsável pela exportação e/ou importação tem sede em Campinas-SP. Além dos dados quantitativos, agregados e desagregados por município, apresenta-se a qualificação da pauta de exportação e importação de Campinas-SP a partir de cruzamentos dos dados de comércio com os Índices de Complexidade de Produtos (PCI), calculados pelo Observatório de Complexidade Econômica do MIT Media Lab. O informativo é encerrado com algumas previsões e perspectivas.

Dentre as informações analisadas, destacam-se:

Em `r format(Sys.time()-2.628e+6, '%m/%Y')`:

1.  `r ifelse(CresCompAnoAnteriorEXP >0, "Aumento","Diminuição")` de `r CresCompAnoAnteriorEXP`% nas exportações e `r ifelse(CresCompAnoAnteriorIMP >0, "aumento","diminuição")` de `r CresCompAnoAnteriorIMP`% nas importações de Campinas-SP, resultando em `r ifelse(CresCompAnoAnteriorSaldoBCom >0, "alta","queda")` de `r CresCompAnoAnteriorSaldoBCom`% no déficit comercial municipal;

2.  As participações nas importações e exportações do estado de São Paulo (SP) foram de `r PartImpEstadoSP` e `r PartExpEstadoSP`, respectivamente, (...);

Em 12 meses:

1.  `r ifelse(CresCompAnoAnteriorEXP12meses >0, "Aumento","Diminuição")` de `r CresCompAnoAnteriorEXP12meses`% nas exportações e `r ifelse(CresCompAnoAnteriorIMP12meses >0, "aumento","diminuição")` de `r CresCompAnoAnteriorIMP12meses`% nas importações de Campinas, resultando em `r ifelse(CresCompAnoAnteriorSaldoBCom12meses >0, "alta","queda")` de `r CresCompAnoAnteriorSaldoBCom12meses`% no déficit comercial municipal;

2.  Destaca-se o crescimento do valor das exportações de (...), (...) e (...);

3.  Destaca-se o crescimento do valor importado de (...), (...) e (...);

4.  Houve aumento relativo das exportações para praticamente todos os principais destinos, com destaque para (...);

5.  Houve aumento relativo das importações de praticamente todas as principais origens, com destaque para (...).

Em suma, para além dos problemas estruturais do déficit comercial municipal causados pela dependência das importações de insumos externos, as exportações mostram `r ifelse(CresCompAnoAnteriorEXP >0, "melhora","piora")` da atividade do setor externo de Campinas, em `r format(Sys.time()-2.628e+6, '%m/%Y')`, em relação ao mesmo período do ano anterior. Para as estatísticas de 12 meses, (....), verifica-se (...) do setor externo, com base no valor exportado.

É importante ressaltar que as estatísticas de volume de comércio, baseadas em valores monetários, podem sofrer efeitos inflacionários importantes no período.

### Balança Comercial `r format(Sys.time()-2.628e+6, '%m/%Y')`

A Tabela 1 traz os dados da balança comercial de Campinas-SP para os meses de `r mes_nom` entre `r format(Sys.time() -10*12*2.628e+6, '%Y')` e `r format(Sys.time(), '%Y')`.

```{r}
set_flextable_defaults(
  font.size = 11, font.family = "Aptos", theme_fun = theme_zebra,
  padding = 6,
  width = 1,
  text.align = "left",
  decimal.mark = ",",
  big.mark = ".")

tb1 %>% 
  flextable() %>% 
  add_header_lines(paste("Tabela 1 - Balança Comercial de Campinas para os meses de",  mes_nom, "(valores em milhões de USD/FOB).")) %>% 
  add_footer_lines("Fonte: Elaboração Própria com base nos dados do Observatório de Complexidade Econômica e do Ministério de Indústria, Comércio, Serviços e Inovação.")
```

O mês de (...) é tradicionalmente um mês de (...) volatilidade nos valores históricos das exportações, e (...) nível dos valores importados.

A partir dos dados da Tabela 1, é possível verificar que as exportações de `r format(Sys.time()-2.628e+6, '%m/%Y')` foram de `r tb1[11, 2]` milhões de dólares, apresentando um `r ifelse(CresCompAnoAnteriorEXP >0, "crescimento","decrescimento")` de `r CresCompAnoAnteriorEXP`% em relação ao mesmo período de `r format(Sys.time()-12*2.628e+6, '%Y')`. Esse valor corresponde (...) para o mês em 10 anos. Além disso, a participação nas exportações do estado de São Paulo foi de `r tb1[11, 3]`, indicando que Campinas (...) quando comparado com o mesmo período em `r format(Sys.time()-12*2.628e+6, '%Y')`, embora essa participação figure entre (...) da história.

As importações totalizaram `r tb1[11,4]` `r ifelse(tb1[11,4]>2.0,"milhões","milhão")` de dólares, no mesmo período, representando um `r ifelse(CresCompAnoAnteriorIMP >0, "crescimento","decrescimento")` de `r CresCompAnoAnteriorIMP`% em comparação a `r format(Sys.time()-13*2.628e+6, '%m/%Y')`. A participação de Campinas nas importações do estado foi de `r tb1[11,5]`, (...), porém, essa participação também figura (...) da série histórica. O saldo negativo da balança comercial, `r tb1[11,6]` `r ifelse(tb1[11,4]>2.0,"milhões","milhão")` de dólares, sofreu `r ifelse(CresCompAnoAnteriorSaldoBCom>0,"aumento","queda")` de `r CresCompAnoAnteriorSaldoBCom`% em relação ao mesmo período do ano anterior.

```{r}
tb5<- sp_trade %>%
  filter(CO_ANO==ano_atual-1 & CO_MES > mes_num | 
           CO_ANO==ano_atual & CO_MES <= mes_num |
           CO_ANO==ano_atual-2 & CO_MES > mes_num | 
           CO_ANO==ano_atual-1 & CO_MES <= mes_num,
         Campinas == 1)  %>%
  mutate(Periodo = case_when(CO_ANO==ano_atual-1 & CO_MES > mes_num | CO_ANO==ano_atual & CO_MES <= mes_num ~ "23/22",
                             CO_ANO == ano_atual-2 & CO_MES > mes_num | CO_ANO == ano_atual-1 & CO_MES <= mes_num ~ "22/20")) %>%
left_join(pci_db) %>%
  group_by(SH4, SH4_N, `Grau de Complexidade`, Periodo) %>%
  summarise_at(c("VL_FOB_EXP"),sum,na.rm=TRUE) %>%
  pivot_wider(., 
              names_from = Periodo, 
              values_from = c("VL_FOB_EXP")) %>%
  ungroup() %>%
  mutate( NCM=SH4,
          Produto=SH4_N,
          `Valor Exp. 23`=round(`23/22`/1000000,2),
          `Var. % 22/23`= round((`23/22`- `22/20`)/`22/20`,4)) %>%
  select(NCM,Produto, 
         `Valor Exp. 23`,`Var. % 22/23`,
         `Grau de Complexidade`) 

tb5_new <- tb5[order(tb5$`Valor Exp. 23`, decreasing = TRUE), ]

# Adicionando porcentagens
tb5_new$`Var. % 22/23` = tb5_new$`Var. % 22/23`*100
tb5_new$`Var. % 22/23` = paste0(tb5_new$`Var. % 22/23`, '%')
#view(tb5_new)


#view(tb5_new[1:10, ])
#tb_new[1:10]
tb5_new <- tb5_new[1:10, ]

```

```{r}
# Tabela 6 - Principais produtos Exportados, Acumulado ano_atual
tb6<- sp_trade %>%
  filter(CO_ANO==ano_atual-1 & CO_MES > mes_num | 
           CO_ANO==ano_atual & CO_MES <= mes_num |
           CO_ANO==ano_atual-2 & CO_MES > mes_num | 
           CO_ANO==ano_atual-1 & CO_MES <= mes_num,
         Campinas == 1)  %>%
  mutate(Periodo = case_when(CO_ANO==ano_atual-1 & CO_MES > mes_num | CO_ANO==ano_atual & CO_MES <= mes_num ~ "23/22",
                             CO_ANO == ano_atual-2 & CO_MES > mes_num | CO_ANO == ano_atual-1 & CO_MES <= mes_num ~ "22/20")) %>%
  left_join(pci_db) %>%
  group_by(SH4, SH4_N, `Grau de Complexidade`, Periodo) %>%
  summarise_at(c("VL_FOB_IMP"),sum,na.rm=TRUE) %>%
  pivot_wider(., 
              names_from = Periodo, 
              values_from = c(`VL_FOB_IMP`)) %>%
  ungroup() %>%
  mutate( NCM=SH4,
          Produto=SH4_N,
          `Valor Imp. 23`=round(`23/22`/1000000,2),
          `Var. % 22/23`= round((`23/22`- `22/20`)/`22/20`,4)) %>%
  select(NCM,Produto, 
         `Valor Imp. 23`,`Var. % 22/23`,
         `Grau de Complexidade`)

tb6_new <- tb6[order(tb6$`Valor Imp. 23`, decreasing = TRUE), ]
#view(tb6_new[1:10, ])
#tb6_new[1:10, ]

# Adicionando %

tb6_new$`Var. % 22/23` = tb6_new$`Var. % 22/23`*100
tb6_new$`Var. % 22/23` = paste0(tb6_new$`Var. % 22/23`, '%')
#view(tb6_new[1:10, ])
#tb6_new[1:10, ]



tb6_new <- tb6_new[1:10, ]
```

Os principais produtos responsáveis `r ifelse(CresCompAnoAnteriorEXP >0, "pelo aumento","pela redução")` do valor exportado foram (...) (var.), (...) (var.) e (...) (var.). Dentre as `r ifelse(CresCompAnoAnteriorEXP >0, " quedas","altas")`, destaca-se (...)

Nas importações, as principais `r ifelse(CresCompAnoAnteriorIMP >0, "altas","quedas")` deram-se para (...) (var.), (...) (var.) e (...) (var.). Destaca-se, porém, `r ifelse(CresCompAnoAnteriorIMP >0, "queda","alta")` no valor importado de (...) (var.).

A Tabela 2 mostra as exportações de Campinas-SP para `r format(Sys.time()-2.628e+6, '%m/%Y')`, agregadas de acordo com o grau de complexidade dos produtos. Produtos considerados mais complexos são produzidos em países e localidades com maior grau de sofisticação tecnológica das estruturas produtivas, portanto, com maiores níveis de produtividade e renda.

```{r}
tb2 <- sp_trade %>%
  filter(CO_MES == mes_num, Campinas == 1, CO_ANO >= ano_atual -1) %>%
  left_join(pci_db)  %>%
  mutate(`Grau de Complexidade`=replace_na(`Grau de Complexidade`,"IN")) %>%
  group_by(`Grau de Complexidade`, CO_ANO) %>%
  summarise("Valor das Exp."=sum(VL_FOB_EXP,na.rm=T)) %>%
  pivot_wider(., 
              id_cols = `Grau de Complexidade`, 
              names_from = CO_ANO, 
              values_from = c(`Valor das Exp.`)) %>%
  ungroup() %>%
  mutate(`Valor das Exp. 23` = round(`2023`/1000000,2)) %>%
  mutate(`% do Total 23` = round(`2023`/sum(`2023`),4)) %>%
  mutate(`Valor das Exp. 24` =round(`2024`/1000000,2)) %>%
  mutate(`% do Total 24` =round(`2024`/sum(`2024`),4)) %>%
  mutate(`Var. % 23/24`=round((`Valor das Exp. 24`-`Valor das Exp. 23`)/
                                `Valor das Exp. 23`,4)) %>%
  select(-`2023`,-`2024`)
```

```{r}
tb2 <- tb2[-c(3), ]

tb2 <- tb2[c(2,4,3,1), ]

# Adicionando %
tb2$`Var. % 23/24` = tb2$`Var. % 23/24`*100
tb2$`Var. % 23/24` = paste0(tb2$`Var. % 23/24`, '%')

tb2$`% do Total 23` = tb2$`% do Total 23`*100
tb2$`% do Total 23` = paste0(tb2$`% do Total 23`, '%')

tb2$`% do Total 24` = tb2$`% do Total 24`*100
tb2$`% do Total 24` = paste0(tb2$`% do Total 24`, '%')

tb2 <- tb2 %>%
  rbind(c("Total", sum(tb2[2:4 , 2]), "", sum(tb2[2:4 , 4]), 
          "", "", ""))

tb2 %>% 
  flextable() %>% 
  add_header_lines(paste("Tabela 2 - Exportações Municipais por Grau de Complexidade Econômica -" , format(Sys.time()-2.628e+6, '%m/%Y'), "(valores em milhões de USD/FOB).")) %>% 
  add_footer_lines("Fonte: Elaboração Própria com base nos dados do Observatório de Complexidade Econômica e do Ministério de Indústria, Comércio, Serviços e Inovação.")
```

Houve (...) das exportações em diferentes categorias de complexidade. A de baixa complexidade, teve `r ifelse(tb2[1, 6]>0,"aumento","queda")` de `r tb2[1, 6]`; a média-baixa complexidade teve `r ifelse(tb2[2,6] > 0,"aumento","queda")` de `r tb2[2, 6]`; média-alta complexidade teve `r ifelse(tb2[3,6]>0,"aumento","queda")` de `r tb2[3, 6]`; e a de alta complexidade teve `r ifelse(tb2[4,6]>0,"aumento","queda")` de `r tb2[4, 6]`. Contudo, mais de (...) das exportações do município se concentraram em produtos de média-alta e alta complexidade.

```{r}
tb3 <- sp_trade %>%
  filter(CO_MES==mes_num, Campinas==1, CO_ANO>=ano_atual-1) %>%
  left_join(pci_db)  %>%
  mutate(`Grau de Complexidade`=replace_na(`Grau de Complexidade`,"IN")) %>%
  group_by(`Grau de Complexidade`, CO_ANO) %>%
  summarise("Valor das Imp."=sum(VL_FOB_IMP,na.rm=T)) %>%
  pivot_wider(., 
              id_cols = `Grau de Complexidade`, 
              names_from = CO_ANO, 
              values_from = c(`Valor das Imp.`)) %>%
  ungroup() %>%
  mutate("Valor das Imp. 23"= round(`2023`/1000000,2)) %>%
  mutate("% do Total 23"= round(`2023`/sum(`2023`),4)) %>%
  mutate("Valor das Imp. 24"=round(`2024`/1000000,2)) %>%
  mutate("% do Total 24"=round(`2024`/sum(`2024`),4)) %>%
  mutate("Var. % 23/24"=round((`Valor das Imp. 24`-`Valor das Imp. 23`)/
                                `Valor das Imp. 23`,4)) %>%
  select(-`2023`,-`2024`)


```

A Tabela 3 mostra as importações de Campinas-SP em `r format(Sys.time()-2.628e+6, '%m/%Y')`, agregadas de acordo com o grau de complexidade econômica dos produtos importados.

```{r}

tb3 <- tb3[-c(3), ]
tb3 <- tb3[c(2,4,3,1), ]

# Adicionando %
tb3$`Var. % 23/24` = tb3$`Var. % 23/24`*100
tb3$`Var. % 23/24` = paste0(tb3$`Var. % 23/24`, '%')
#view(tb3)

tb3$`% do Total 23` = tb3$`% do Total 23`*100
tb3$`% do Total 23` = paste0(tb3$`% do Total 23`, '%')
#view(tb3)

tb3$`% do Total 24` = tb3$`% do Total 24`*100
tb3$`% do Total 24` = paste0(tb3$`% do Total 24`, '%')
#view(tb3)

tb3 <- tb3 %>%
  rbind(c("Total", sum(tb3[2:4 , 2]), "", sum(tb3[2:4 , 4]), 
          "", "", ""))

tb3 %>% 
  flextable() %>% 
  add_header_lines(paste("Tabela 3 - Importações Municipais por Grau de Complexidade Econômica -" , format(Sys.time()-2.628e+6, '%m/%Y'), "(valores em milhões de USD/FOB).")) %>% 
  add_footer_lines("Fonte: Elaboração Própria com base nos dados do Observatório de Complexidade Econômica e do Ministério de Indústria, Comércio, Serviços e Inovação.")
```

Houve (...) dos valores importados em diferentes categorias de complexidade. A categoria de baixa complexidade apresentou `r ifelse(tb3[1,6]>0,"crescimento","decrescimento")` de `r tb3[1, 6]`; a de média-baixa, `r ifelse(tb3[2,6]>0,"crescimento","decrescimento")` de `r tb3[2, 6]`; a de média-alta, `r ifelse(tb3[3,6]>0,"crescimento","decrescimento")` de `r tb3[3, 6]`; e a de alta apresentou `r ifelse(tb3[4,6]>0,"crescimento","queda")` de `r tb3[4, 6]`. As importações de bens de média-alta e alta complexidade representaram mais de (...) do valor de todos os produtos importados

# Balança Comercial 12 meses

A Tabela 4 traz os dados da balança comercial de Campinas para os últimos 12 meses.

```{r}

# Adicionado %
tb4a$`% EXP Campinas/SP` = tb4a$`% EXP Campinas/SP`*100
tb4a$`% EXP Campinas/SP` = paste0(tb4a$`% EXP Campinas/SP`, '%')
#view(tb4)

tb4a$`% IMP Campinas/SP` = tb4a$`% IMP Campinas/SP`*100
tb4a$`% IMP Campinas/SP` = paste0(tb4a$`% IMP Campinas/SP`, '%')
#view(tb4)

tb4a <- tb4a %>%
  rbind(c("Total", sum(tb4a[1:12 , 2]), "", sum(tb4a[1:12 , 4]),
          " ", sum(tb4a[1:12, 6]), sum(tb4a[1:12, 7])))

tb4a %>% 
  flextable() %>% 
  add_header_lines(paste("Tabela 4 - Balança Comercial Municipal 12 meses", "(valores em milhões de USD/FOB).")) %>% 
  add_footer_lines("Fonte: Elaboração Própria com base nos dados do Ministério de Indústria, Comércio, Serviços e Inovação.")
```

As importações atingiram a marca dos `r tb4a[13, 4]` milhões de dólares, enquanto as exportações somaram `r tb4a[13, 2]` milhões. O desequilíbrio entre importações e exportações rendeu um déficit comercial municipal de `r tb4a[13, 6]` milhões de dólares -- o saldo estadual foi de `r tb4a[13, 7]` milhões no mesmo período.

```{r}

tb5_new %>% 
  flextable() %>% 
  add_header_lines("Tabela 5 - Principais produtos exportados por Campinas em 12 meses (valores em milhões de USD/FOB).") %>% 
  add_footer_lines("Fonte: Elaboração Própria com base nos dados do Observatório de Complexidade Econômica e do Ministério de Indústria, Comércio, Serviços e Inovação.")

tb5_drop_na <- tb5 %>%
  drop_na(`Valor Exp. 23`)

labelporcentagem_tb5 <- ((sum(tb5_new$`Valor Exp. 23`)*100) / (sum(tb5_drop_na$`Valor Exp. 23`)))
labelporcentagem_tb5 <- round(labelporcentagem_tb5, digits = 2)

```

A Tabela 5 traz o valor exportado dos principais produtos da pauta municipal, em 12 meses, bem como a variação em relação aos 12 meses anteriores. Esses produtos totalizam aproximadamente `r labelporcentagem_tb5`% das exportações totais no período. Nota-se que (...).

A Tabela 6 traz o valor importado dos principais produtos da pauta municipal, em 12 meses, bem como a variação em relação ao mesmo período do ano anterior.

```{r}

tb6_new %>% 
  flextable() %>% 
  add_header_lines("Tabela 6 - Principais produtos importados por Campinas em 12 meses (valores em milhões de USD/FOB).") %>% 
  add_footer_lines("Fonte: Elaboração Própria com base nos dados do Observatório de Complexidade Econômica e do Ministério de Indústria, Comércio, Serviços e Inovação.")

tb6_drop_na <- tb6 %>%
  drop_na(`Valor Imp. 23`)

labelporcentagem_tb6 <- ((sum(tb6_new$`Valor Imp. 23`)*100) / (sum(tb6_drop_na$`Valor Imp. 23`)))
labelporcentagem_tb6 <- round(labelporcentagem_tb6, digits = 2)

```

Os produtos listados na Tabela 6 totalizam aproximadamente `r labelporcentagem_tb6`% das importações realizadas por Campinas no período. Houve aumento nas importações em quase todos os produtos, com exceção de (...)

Assumindo que as importações estão relacionadas às atividades econômicas das cadeias à frente dos produtos considerados, há indícios de (...). É importante ressaltar que nesse período pode ter havido algum aumento de preços dos insumos importados, podendo elevar o valor das importações também pelo efeito preço.

A Tabela 7 traz as exportações para os 10 principais destinos de Campinas, em 12 meses, bem como a variação das exportações por destino em relação aos 12 meses anteriores.

```{r}
tb7<- sp_trade %>%
  filter(CO_ANO==ano_atual-1 & CO_MES > mes_num | 
           CO_ANO==ano_atual & CO_MES <= mes_num |
           CO_ANO==ano_atual-2 & CO_MES > mes_num | 
           CO_ANO==ano_atual-1 & CO_MES <= mes_num,
         Campinas == 1)%>%
  mutate(Periodo = case_when(CO_ANO==ano_atual-1 & CO_MES > mes_num | CO_ANO==ano_atual & CO_MES <= mes_num ~ paste(ano_atual,"/", ano_ant),
                             CO_ANO == ano_atual-2 & CO_MES > mes_num | CO_ANO == ano_atual-1 & CO_MES <= mes_num ~ paste(ano_ant,"/", ano_ant2))) %>%
  left_join(co_pais) %>%
  group_by(CO_PAIS,NO_PAIS, Periodo) %>%
  summarise_at(c("VL_FOB_EXP"),sum,na.rm=TRUE) %>%
  pivot_wider(., 
              names_from = Periodo, 
              values_from = c(`VL_FOB_EXP`)) %>%
  ungroup() %>%
  mutate(País=NO_PAIS,
         `Exportações 12 meses`=round(`2024 / 2023`/1000000,2),
         `Participação 12 meses`=round(`2024 / 2023`/sum(`2024 / 2023`,na.rm=T),4),
         `Variação 12 meses`=round((`2024 / 2023`-`2023 / 2022`)/`2023 / 2022`,4)
  ) %>%
  select(País:ncol(.)) 

```

```{r}

tb7_new2 <- arrange(tb7, desc(`Exportações 12 meses`))

tb7_new2$`Participação 12 meses` = tb7_new2$`Participação 12 meses`*100
tb7_new2$`Participação 12 meses` = paste0(tb7_new2$`Participação 12 meses`, '%')
#view(tb7_new)


tb7_new2$`Variação 12 meses` = tb7_new2$`Variação 12 meses`*100
tb7_new2$`Variação 12 meses` = paste0(tb7_new2$`Variação 12 meses`, '%')

tb7_new2[1:11, ] %>% 
  flextable() %>% 
  add_header_lines("Tabela 7 - Destinos das Exportações de Campinas (valores em milhões de USD/FOB, acumulado 12 meses).") %>% 
  add_footer_lines("Fonte: Elaboração Própria com base nos dados do Ministério de Indústria, Comércio, Serviços e Inovação.")
  
```

Houve (...)

A Tabela 8 traz os dados para as 10 principais origens das importações de Campinas, em 12 meses, bem como a variação das importações por origem em relação aos 12 meses anteriores.

```{r}
tb8<- sp_trade %>%
  filter(CO_ANO==ano_atual-1 & CO_MES > mes_num | 
           CO_ANO==ano_atual & CO_MES <= mes_num |
           CO_ANO==ano_atual-2 & CO_MES > mes_num | 
           CO_ANO==ano_atual-1 & CO_MES <= mes_num,
         Campinas == 1)%>%
  mutate(Periodo = case_when(CO_ANO==ano_atual-1 & CO_MES > mes_num | CO_ANO==ano_atual & CO_MES <= mes_num ~ paste(ano_atual,"/", ano_ant),
                             CO_ANO == ano_atual-2 & CO_MES > mes_num | CO_ANO == ano_atual-1 & CO_MES <= mes_num ~ paste(ano_ant,"/", ano_ant2))) %>%
  left_join(co_pais) %>%
  group_by(CO_PAIS,NO_PAIS, Periodo) %>%
  summarise_at(c("VL_FOB_IMP"),sum,na.rm=TRUE) %>%
  pivot_wider(., 
              names_from = Periodo, 
              values_from = c(`VL_FOB_IMP`)) %>%
  ungroup() %>%
  mutate(País=NO_PAIS,
         `Importações 12 meses`= round(`2024 / 2023`/1000000,2),
         `Participação 12 meses`=round(`2024 / 2023`/sum(`2024 / 2023`,na.rm=T),4),
         `Variação 12 meses`=round((`2024 / 2023`-`2023 / 2022`)/`2023 / 2022`,4)
  ) %>%
  select(País:ncol(.))

```

```{r}

tb8_new2 <- arrange(tb8, desc(`Importações 12 meses`))

tb8_new2$`Participação 12 meses` = tb8_new2$`Participação 12 meses`*100
tb8_new2$`Participação 12 meses` = paste0(tb8_new2$`Participação 12 meses`, '%')

tb8_new2$`Variação 12 meses` = tb8_new2$`Variação 12 meses`*100
tb8_new2$`Variação 12 meses` = paste0(tb8_new2$`Variação 12 meses`, '%')

tb8_new2[1:10,] %>% 
  flextable() %>% 
  add_header_lines("Tabela 8 - Origens das Importações de Campinas (valores em milhões de USD/FOB, acumulado 12 meses).") %>% 
  add_footer_lines("Fonte: Elaboração Própria com base nos dados do Ministério de Indústria, Comércio, Serviços e Inovação.")
```

Destaca-se (...).

```{r}
tb11<-sp_trade %>%
  filter(CO_ANO>=ano_atual-1,CO_MES==mes_num, Campinas==1) %>%
  left_join(pci_db) %>%
  group_by(SH4,SH4_N, CO_ANO) %>%
  summarise_at(c("VL_FOB_IMP"),sum,na.rm=TRUE) %>%
  pivot_wider(., 
              names_from = CO_ANO, 
              values_from = c(`VL_FOB_IMP`)) %>%
  ungroup() %>%
  mutate(
    `Valor Imp. 24`=round(`2024`/1000000,2),
    `Valor Imp. 23`=round(`2023`/1000000,2),
    `% Var`=round((`2024`-`2023`)/`2023`,4)) %>%
  select(-`2024`,-`2023`) %>% 
  arrange(`Valor Imp. 24`)
tb10<-sp_trade %>%
  filter(CO_ANO>=ano_atual-1,CO_MES==mes_num, Campinas==1) %>%
  left_join(pci_db) %>%
  group_by(SH4,SH4_N, CO_ANO) %>%
  summarise_at(c("VL_FOB_EXP"),sum,na.rm=TRUE) %>%
  pivot_wider(., 
              names_from = CO_ANO, 
              values_from = c(`VL_FOB_EXP`)) %>%
  ungroup() %>%
  mutate(
    `Valor Exp. 24`=round(`2024`/1000000,2),
    `Valor Exp. 23`=round(`2023`/1000000,2),
    `% Var`=round((`2024`-`2023`)/`2023`,4)) %>%
  select(-`2024`,-`2023`)


```

A Tabela 9 traz os dados para os três principais produtos importados das 10 principais origens das importações de Campinas, em 12 meses, bem como a variação das importações por origem em relação aos 12 meses anteriores.

```{r}
ncm_pt <- read.csv2(url("https://github.com/malvejl/Projects-PUCC/raw/main/NCMPT.csv"), encoding = "latin1")
ncm_pt <- ncm_pt %>% 
  mutate(SH4 = as.factor(SH4))

tb12 <- sp_imp %>% 
  filter(CO_MUN == 3409502, CO_ANO==ano_atual-1 & CO_MES > mes_num | 
           CO_ANO==ano_atual & CO_MES <= mes_num) %>% 
  select(-SG_UF_MUN, -CO_MUN, -KG_LIQUIDO) %>% 
  left_join(co_pais) %>% 
  filter(CO_PAIS == 249 | CO_PAIS == 160 | CO_PAIS == 858 | CO_PAIS == 676 | CO_PAIS == 190 | 
           CO_PAIS == 23 | CO_PAIS == 399 | CO_PAIS == 493 | CO_PAIS == 161 | CO_PAIS == 361) %>% 
  group_by(CO_PAIS, SH4, NO_PAIS) %>% 
  summarise(VL_FOB_IMP = sum(VL_FOB_IMP)) %>% 
  ungroup() %>% 
  group_by(CO_PAIS, NO_PAIS) %>% 
  arrange(desc(VL_FOB_IMP), .by_group = TRUE) %>% 
  slice_max(VL_FOB_IMP, n = 3) %>% 
  ungroup() %>% 
  select(-CO_PAIS) %>% 
  left_join(ncm_pt) %>%
  mutate(VL_FOB_IMP = round(VL_FOB_IMP/1000000, digits = 2)) %>% 
  rename(País = NO_PAIS, `Importações por produto 12 meses` = VL_FOB_IMP) %>% 
  left_join(tb8_new2) %>% 
  select(-`Participação 12 meses`, - `Variação 12 meses`) %>% 
  mutate(`Participação produto/país 12 meses %` = round((`Importações por produto 12 meses`/ `Importações 12 meses`)*100, 2)) %>% 
  rename(NCM = SH4, Produto = NCM_curto) %>% 
  select(NCM, Produto, everything()) %>% 
  arrange(desc(`Importações 12 meses`), .by_group = TRUE)


tb12 %>% 
  flextable() %>% 
  add_header_lines("Tabela 9 - Principais Importações de Campinas por País (valores em milhões de USD/FOB, acumulado 12 meses).") %>% 
  add_footer_lines("Fonte: Elaboração Própria com base nos dados do Ministério de Indústria, Comércio, Serviços e Inovação.")
```

A Tabela 10 traz os dados para os três principais produtos exportados dos 10 principais destinos das exportações de Campinas, em 12 meses, bem como a variação das importações por origem em relação aos 12 meses anteriores.

```{r}
tb13 <- sp_exp %>% 
  filter(CO_MUN == 3409502, CO_ANO==ano_atual-1 & CO_MES > mes_num | 
           CO_ANO==ano_atual & CO_MES <= mes_num) %>% 
  select(-SG_UF_MUN, -CO_MUN, -KG_LIQUIDO) %>% 
  left_join(co_pais) %>% 
  filter(CO_PAIS == 249 | CO_PAIS == 63 | CO_PAIS == 23 | CO_PAIS == 493 | CO_PAIS == 586 |
           CO_PAIS == 160 | CO_PAIS == 607 | CO_PAIS == 791 | CO_PAIS == 169 | CO_PAIS == 275) %>% 
  group_by(CO_PAIS, SH4, NO_PAIS) %>% 
  summarise(VL_FOB_EXP = sum(VL_FOB_EXP)) %>% 
  ungroup() %>% 
  group_by(CO_PAIS, NO_PAIS) %>% 
  arrange(desc(VL_FOB_EXP), .by_group = TRUE) %>% 
  slice_max(VL_FOB_EXP, n = 3) %>% 
  ungroup() %>% 
  select(-CO_PAIS) %>% 
  left_join(ncm_pt) %>%
  mutate(VL_FOB_EXP = round(VL_FOB_EXP/1000000, digits = 2)) %>% 
  rename(País = NO_PAIS, `Exportações por produto 12 meses` = VL_FOB_EXP) %>% 
  left_join(tb7_new2) %>% 
  select(-`Participação 12 meses`, - `Variação 12 meses`) %>% 
  mutate(`Participação produto/país 12 meses %` = round((`Exportações por produto 12 meses`/ `Exportações 12 meses`)*100, 2)) %>% 
  rename(NCM = SH4, Produto = NCM_curto) %>% 
  select(NCM, Produto, everything()) %>% 
  arrange(desc(`Exportações 12 meses`), .by_group = TRUE)

tb13 %>% 
  flextable() %>% 
  add_header_lines("Tabela 10 - Principais Exportações de Campinas por País (valores em milhões de USD/FOB, acumulado 12 meses).") %>% 
  add_footer_lines("Fonte: Elaboração Própria com base nos dados do Ministério de Indústria, Comércio, Serviços e Inovação.")
```

# Previsões e Perspectivas para 2024

As análises mais recentes do Observatório PUC-Campinas apontam para um ano de (...) nas importações (...%) e (...) das exportações (...%). Em relação as últimas previsões, nota-se que os dados de exportação do mês 04/2024 indicaram uma (...) na taxa de variação das exportações. A redução das importações pode estar relacionada a queda no valor importado tanto de bens acabados como bens intermediários. Reduções expressivas na importação de bens intermediários indicam, em geral, queda do ritmo da produção industrial.
