---
title: "informativo rmc quarto"
format: 
  docx: 
    reference-doc: modelo_informativo_rmc.docx
echo: false
warning: false
---

```{r}
# Definir mês e ano do informativo
mes_num <- 08
mes_nom <- "agosto"

ano_atual <- 2024
ano_inic <- 2014
ano_ant <- 2023
ano_ant2 <- 2022

# Carregar pacotes do R
library(tidyverse)
library(knitr)
library(kableExtra)
library(flextable)
library(shiny)
library(scales)
library(formattable)
library(curl)
library(RCurl)
library(httr)
library(lubridate)

options(OutDec = ",")

setwd("C:/Users/malve/Documents/Observatório PUC Camp/Informativos/Informativos RMC")
```

```{r}
#### Organização - Dados Exportacao e Importacao, GitHub #####
# Importando os dados do repositório de informativos

# EXP
file_name_exp <- "EXP_MUN_COMPLETA_SP.RData"
url_exp <- "https://github.com/Observatorio-Informativos/Bancos-de-dados/raw/main/EXP_MUN_COMPLETA_SP.RData"
 
if (!file.exists(file_name_exp)) {
  # Se o arquivo não estiver salvo, baixá-lo
  # Se estiver trabalhando com dados novos pela primeira vez (dados novos do mês), certifique-se de excluir o arquivo antigo, para que os dados novos sejam salvos no computador
  download.file(url_exp, file_name_exp, timeout = 1000)
  load(file_name_exp)
} else {
  load(file_name_exp)
}

exp_up <- exp_up %>%
  filter(CO_ANO >= ano_inic) %>%
  mutate(VL_FOB=as.numeric(VL_FOB)) %>%
  mutate(SH4 = as.factor(SH4)) %>%
  mutate(SH4 = str_sub(paste0(0, SH4), -4)) %>%
  mutate(CO_PORTO = NULL) %>%
  rename(VL_FOB_EXP = VL_FOB) # separando anos necessarios

# IMP
file_name_imp <- "IMP_MUN_COMPLETA_SP.RData"
url_imp <- "https://github.com/Observatorio-Informativos/Bancos-de-dados/raw/main/IMP_MUN_COMPLETA_SP.RData"

if (!file.exists(file_name_imp)) {
  # Se o arquivo não estiver salvo, baixá-lo
  download.file(url_imp, file_name_imp, timeout = 1000)
  load(file_name_imp)
} else {
  load(file_name_imp)
}

imp_up <- imp_up %>%
  filter(CO_ANO >= ano_inic) %>% # separando anos necessarios
  mutate(VL_FOB = as.numeric(VL_FOB)) %>%
  mutate(SH4 = as.factor(SH4)) %>%
  mutate(SH4 = str_sub(paste0(0,SH4),-4)) %>%
  mutate(CO_PORTO = NULL) %>%
  rename(VL_FOB_IMP = VL_FOB) # separando anos necessarios

#### Organizacao - Expancao Dados PCI, GitHub ####
# Expandindo PCI 2019 para 2020, 2021, 2022. PCI são os dados de complexidade dos produtos
pci_db <- readr::read_csv("https://github.com/Observatorio-Informativos/Bancos-de-dados/blob/main/pci_hs07_rankings.csv?raw=true", locale = locale(encoding = "UTF-8")) %>%
  filter(CO_ANO == 2019) %>%
  rbind( 
    mutate(.,CO_ANO=2020),
    mutate(.,CO_ANO=2021), 
    mutate(.,CO_ANO=2022),
    mutate(.,CO_ANO=2023),
    mutate(.,CO_ANO=2024)) %>%
  filter(CO_ANO > 2019) %>%
  bind_rows(readr::read_csv("https://github.com/Observatorio-Informativos/Bancos-de-dados/blob/main/pci_hs07_rankings.csv?raw=true", locale = locale(encoding = "UTF-8"))) %>%
  mutate(HS4.ID = as.factor(HS4.ID)) %>%
  group_by(CO_ANO) %>%
  mutate(`Grau de Complexidade`=case_when(
    pci <= min(pci,na.rm = T)+((max(pci,na.rm = T)-min(pci, na.rm = T))/4) ~ "Baixa", 
    pci >min(pci,na.rm = T)+((max(pci,na.rm = T)-min(pci, na.rm = T))/4) & 
      pci<= min(pci, na.rm = T)+((max(pci,na.rm = T)-min(pci,na.rm = T))/4)*2 ~ "Média-baixa",
    pci >min(pci,na.rm = T)+((max(pci,na.rm = T)-min(pci, na.rm = T))/4) *2 & 
      pci<= min(pci, na.rm = T)+((max(pci,na.rm = T)-min(pci,na.rm = T))/4)*3 ~ "Média-alta",
    pci >min(pci,na.rm = T)+((max(pci,na.rm = T)-min(pci, na.rm = T))/4) *3 ~ "Alta")) %>%
  ungroup() %>%
  select(SH4_N=HS4, SH4=HS4.ID, CO_ANO,`Grau de Complexidade`)
  
#### Organizacao - Dados CO_PAIS, GitHub ####
# Dados CO_PAIS 
co_pais <- readr::read_csv("https://raw.githubusercontent.com/Observatorio-Informativos/Bancos-de-dados/main/co_pais_mdic_.csv", locale = locale(encoding = "UTF-8"))[,c(1,4)] %>%
  rename("CO_PAIS"=1)%>%
  mutate(CO_PAIS=as.numeric(as.character(CO_PAIS)))

#### Organizacao - Arrumando Bancos de Dados #### 
#### SP trade
# 1. Balanca de SP - desagregado por produto, municipio, ano, mes, destinos e origens
sp_exp <- exp_up %>% filter(SG_UF_MUN == "SP") 
sp_imp <- imp_up %>% filter(SG_UF_MUN == "SP")  

sp_trade <- sp_exp %>%
  full_join(sp_imp) %>%
  mutate(Mes = case_when(CO_MES ==1 ~ "JAN",
                         CO_MES ==2 ~ "FEV",
                         CO_MES ==3 ~ "MAR",
                         CO_MES ==4 ~ "ABR",
                         CO_MES ==5 ~ "MAI",
                         CO_MES ==6 ~ "JUN",
                         CO_MES ==7 ~ "JUL",
                         CO_MES ==8 ~ "AGO",
                         CO_MES ==9 ~ "SET",
                         CO_MES ==10 ~ "OUT",
                         CO_MES ==11 ~ "NOV",
                         CO_MES ==12 ~ "DEZ"), 
         `Mês/Ano` = paste0(Mes, "/", substring(CO_ANO, 3, 4))) # Mes e Ano organizado para remover datas manuais

# Importante: A soma das exportaçoes dos estados brasileiros nao batem com o comex vis. 
# Porem, soma das importacoes bate! O total do Brasil bate para ex e imp. Possivelmente
# o erro estao no codigo que gera as exportacoes do comex-vis! O resultado tambem bate com 
# os calculos do SEADE. 

#### Filtrando para municípios da RMC
sp_trade <- sp_trade %>% mutate(RMC=ifelse(CO_MUN==3401608|
                                            CO_MUN==3403802|
                                            CO_MUN==3409502|
                                            CO_MUN==3412803|
                                            CO_MUN==3415152|
                                            CO_MUN==3419055|
                                            CO_MUN==3419071|
                                            CO_MUN==3420509|
                                            CO_MUN==3423404|
                                            CO_MUN==3424709|
                                            CO_MUN==3431803|
                                            CO_MUN==3432009|
                                            CO_MUN==3433403|
                                            CO_MUN==3436505|
                                            CO_MUN==3437107|
                                            CO_MUN==3445803|
                                            CO_MUN==3448005|
                                            CO_MUN==3452403|
                                            CO_MUN==3456206|
                                            CO_MUN==3456701, 1,0)) 
# Marcador para RMC em sp trade 
# Aqui o códgio IBGE para municípios de SP inicia-se com 34, porém essa é a numeração antiga, atualmente o código de SP é 35, no entanto, o COMEX STATS continua utilizando o código 34
```

```{r}
# Código para montagem da Tabela 1
# Balança Comercial da RMC para os meses de *** (valores em milhões de USD/FOB) 

tb1 <- sp_trade %>%
  filter(CO_MES == mes_num) %>%
  group_by(CO_ANO, RMC, `Mês/Ano`) %>%
  summarise_at(c("VL_FOB_EXP","VL_FOB_IMP"), sum,na.rm=TRUE) %>%
  pivot_wider(., 
              id_cols = c(CO_ANO, `Mês/Ano`), 
              names_from = RMC, 
              values_from = c("VL_FOB_EXP", "VL_FOB_IMP")) %>%
  ungroup() %>%
  mutate("Valor Exp."= round(VL_FOB_EXP_1/1000000,2)) %>%
  mutate("% Exp. SP"= round(VL_FOB_EXP_1/(VL_FOB_EXP_1+VL_FOB_EXP_0),4)) %>%
  mutate("Valor Imp."=round(VL_FOB_IMP_1/1000000,2)) %>%
  mutate("% Imp. SP"=round(VL_FOB_IMP_1/(VL_FOB_IMP_1+VL_FOB_IMP_0),4)) %>%
  mutate("Saldo RMC"=round((VL_FOB_EXP_1-VL_FOB_IMP_1)/1000000,2)) %>%
  mutate("Saldo SP"=round(((VL_FOB_EXP_0+VL_FOB_EXP_1)-
                             (VL_FOB_IMP_0+VL_FOB_IMP_1))/1000000,2)) %>%
  select(`Mês/Ano`, 7:12) 

tb1$`% Exp. SP` = tb1$`% Exp. SP`*100
tb1$`% Exp. SP` = paste0(tb1$`% Exp. SP`, '%')

tb1$`% Imp. SP` = tb1$`% Imp. SP`*100
tb1$`% Imp. SP` = paste0(tb1$`% Imp. SP`, '%')

CresCompAnoAnteriorIMP <- round(((tb1[11, 4]- tb1[10, 4])/tb1[10,4])*100, digits = 2)
CresCompAnoAnteriorEXP <- round(((tb1[11, 2]- tb1[10, 2])/tb1[10,2])*100, digits = 2)
CresCompAnoAnteriorSaldoBCom <- round(((tb1[11, 6]- tb1[10, 6])/tb1[10,6])*100, digits = 2)
PartImpEstadoSP <- tb1[11, 5]
PartExpEstadoSP <- tb1[11, 3]
```

```{r}
# Código para montagem da tabela 2
# Exportações Regionais por Grau de Complexidade Econômica

tb2 <- sp_trade %>%
  filter(CO_MES==mes_num, RMC==1, CO_ANO>=ano_atual-1) %>%
  left_join(pci_db)  %>%
  mutate(`Grau de Complexidade`=replace_na(`Grau de Complexidade`,"IN")) %>%
  group_by(`Grau de Complexidade`, CO_ANO) %>%
  summarise("Valor das Exp."=sum(VL_FOB_EXP,na.rm=T)) %>%
  pivot_wider(., 
              id_cols = `Grau de Complexidade`, 
              names_from = CO_ANO, 
              values_from = c(`Valor das Exp.`)) %>%
  ungroup() %>%
  mutate(`Valor das Exp. 23` = round(`2023`/1000000,2)) %>%
  mutate(`% do Total 23` = round(`2023`/sum(`2023`),4)) %>%
  mutate(`Valor das Exp. 24` =round(`2024`/1000000,2)) %>%
  mutate(`% do Total 24` =round(`2024`/sum(`2024`),4)) %>%
  mutate(`Var. % 23/24`=round((`Valor das Exp. 24`-`Valor das Exp. 23`)/
                                `Valor das Exp. 23`,4)) %>%
  select(-`2023`,-`2024`)

tb2 <- tb2[-c(3), ]

tb2 <- tb2[c(2,4,3,1), ]

# Adicionando %
tb2$`Var. % 23/24` = tb2$`Var. % 23/24`*100
tb2$`Var. % 23/24` = paste0(tb2$`Var. % 23/24`, '%')

tb2$`% do Total 23` = tb2$`% do Total 23`*100
tb2$`% do Total 23` = paste0(tb2$`% do Total 23`, '%')

tb2$`% do Total 24` = tb2$`% do Total 24`*100
tb2$`% do Total 24` = paste0(tb2$`% do Total 24`, '%')

tb2 <- tb2 %>%
  rbind(c("Total", sum(tb2[2:4 , 2]), "", sum(tb2[2:4 , 4]), 
          "", "", ""))
```

```{r}
# Código para montagem da tabela 3
# Importações Regionais por Grau de Complexidade Econômica

tb3 <- sp_trade %>%
  filter(CO_MES==mes_num, RMC==1, CO_ANO>=ano_atual-1) %>%
  left_join(pci_db)  %>%
  mutate(`Grau de Complexidade`=replace_na(`Grau de Complexidade`,"IN")) %>%
  group_by(`Grau de Complexidade`, CO_ANO) %>%
  summarise("Valor das Imp."=sum(VL_FOB_IMP,na.rm=T)) %>%
  pivot_wider(., 
              id_cols = `Grau de Complexidade`, 
              names_from = CO_ANO, 
              values_from = c(`Valor das Imp.`)) %>%
  ungroup() %>%
  mutate("Valor das Imp. 23"= round(`2023`/1000000,2)) %>%
  mutate("% do Total 23"= round(`2023`/sum(`2023`),4)) %>%
  mutate("Valor das Imp. 24"=round(`2024`/1000000,2)) %>%
  mutate("% do Total 24"=round(`2024`/sum(`2024`),4)) %>%
  mutate("Var. % 23/24"=round((`Valor das Imp. 24`-`Valor das Imp. 23`)/
                                `Valor das Imp. 23`,4)) %>%
  select(-`2023`,-`2024`)

tb3 <- tb3[-c(3), ]
tb3 <- tb3[c(2,4,3,1), ]

# Adicionando %
tb3$`Var. % 23/24` = tb3$`Var. % 23/24`*100
tb3$`Var. % 23/24` = paste0(tb3$`Var. % 23/24`, '%')
#view(tb3)

tb3$`% do Total 23` = tb3$`% do Total 23`*100
tb3$`% do Total 23` = paste0(tb3$`% do Total 23`, '%')
#view(tb3)

tb3$`% do Total 24` = tb3$`% do Total 24`*100
tb3$`% do Total 24` = paste0(tb3$`% do Total 24`, '%')
#view(tb3)

tb3 <- tb3 %>%
  rbind(c("Total", sum(tb3[2:4 , 2]), "", sum(tb3[2:4 , 4]), 
          "", "", ""))

```

```{r Tabela 4 (código para montagem)}
# Código para montagem da tabela 4
# Balança Comercial Regional 12 meses (valores em milhões de USD/FOB)

tb4a <- sp_trade %>%
  filter(CO_ANO == ano_atual-1 & CO_MES > mes_num | 
           CO_ANO == ano_atual & CO_MES <= mes_num)  %>%
  group_by(RMC, CO_MES, `Mês/Ano`, CO_ANO) %>%
  summarise_at(c("VL_FOB_EXP","VL_FOB_IMP"),sum,na.rm=TRUE) %>%
  pivot_wider(., 
              id_cols = c(CO_MES,CO_ANO, `Mês/Ano`), 
              names_from = RMC, 
              values_from = c("VL_FOB_EXP", "VL_FOB_IMP")) %>%
  arrange(CO_ANO,CO_MES) %>%
  select(-CO_ANO) %>%
  ungroup() 

tb4a <- tb4a %>%
  mutate("Valor das Exp."= round(VL_FOB_EXP_1/1000000,2)) %>%
  mutate("% EXP RMC/SP"= round(VL_FOB_EXP_1/(VL_FOB_EXP_1+VL_FOB_EXP_0),4)) %>%
  mutate("Valor das Imp."=round(VL_FOB_IMP_1/1000000,2)) %>%
  mutate("% IMP RMC/SP"=round(VL_FOB_IMP_1/(VL_FOB_IMP_1+VL_FOB_IMP_0),4)) %>%
  mutate("Saldo RMC"=round((VL_FOB_EXP_1-VL_FOB_IMP_1)/1000000,2)) %>%
  mutate("Saldo SP"=round(((VL_FOB_EXP_0+VL_FOB_EXP_1)-
                             (VL_FOB_IMP_0+VL_FOB_IMP_1))/1000000,2)) %>%
select(`Mês/Ano`, 7:12)

#####----------

tb4b<- sp_trade %>%
  filter(CO_ANO==ano_atual-2 & CO_MES > mes_num | 
           CO_ANO==ano_atual-1 & CO_MES <= mes_num)  %>%
  group_by(RMC, CO_MES, `Mês/Ano`, CO_ANO) %>%
  summarise_at(c("VL_FOB_EXP","VL_FOB_IMP"),sum,na.rm=TRUE) %>%
  pivot_wider(., 
              id_cols = c(CO_MES, `Mês/Ano`), 
              names_from = RMC, 
              values_from = c("VL_FOB_EXP", "VL_FOB_IMP")) %>%
  ungroup()

tb4b <- tb4b %>%
  mutate("Valor das Exp."= round(VL_FOB_EXP_1/1000000,2)) %>%
  mutate("% EXP RMC/SP"= round(VL_FOB_EXP_1/(VL_FOB_EXP_1+VL_FOB_EXP_0),4)) %>%
  mutate("Valor das Imp."=round(VL_FOB_IMP_1/1000000,2)) %>%
  mutate("% IMP RMC/SP"=round(VL_FOB_IMP_1/(VL_FOB_IMP_1+VL_FOB_IMP_0),4)) %>%
  mutate("Saldo RMC"=round((VL_FOB_EXP_1-VL_FOB_IMP_1)/1000000,2)) %>%
  mutate("Saldo SP"=round(((VL_FOB_EXP_0+VL_FOB_EXP_1)-
                             (VL_FOB_IMP_0+VL_FOB_IMP_1))/1000000,2)) %>%
select(`Mês/Ano`, 7:12)

CresCompAnoAnteriorEXP12meses <- round((sum(tb4a[, 2]) - sum(tb4b[,2]))/sum(tb4b[,2]) *100,2)

CresCompAnoAnteriorIMP12meses <- round((sum(tb4a[, 4]) - sum(tb4b[,4]))/sum(tb4b[,4]) *100,2)

CresCompAnoAnteriorSaldoBCom12meses <- round((sum(tb4a[, 6]) - sum(tb4b[,6]))/sum(tb4b[,6]) *100,2)

####------

# Adicionado %
tb4a$`% EXP RMC/SP` = tb4a$`% EXP RMC/SP`*100
tb4a$`% EXP RMC/SP` = paste0(tb4a$`% EXP RMC/SP`, '%')
#view(tb4)

tb4a$`% IMP RMC/SP` = tb4a$`% IMP RMC/SP`*100
tb4a$`% IMP RMC/SP` = paste0(tb4a$`% IMP RMC/SP`, '%')
#view(tb4)

tb4a <- tb4a %>%
  rbind(c("Total", sum(tb4a[1:12 , 2]), "", sum(tb4a[1:12 , 4]),
          " ", sum(tb4a[1:12, 6]), sum(tb4a[1:12, 7])))
```

```{r}
# Código para montagem da tabela 5
# Principais produtos exportados pela RMC em 12 meses (valores em milhões de USD/FOB)

tb5 <- sp_trade %>%
  filter(CO_ANO==ano_atual-1 & CO_MES > mes_num | 
           CO_ANO==ano_atual & CO_MES <= mes_num |
           CO_ANO==ano_atual-2 & CO_MES > mes_num | 
           CO_ANO==ano_atual-1 & CO_MES <= mes_num,
         RMC == 1)  %>%
  mutate(Periodo = case_when(CO_ANO==ano_atual-1 & CO_MES > mes_num | CO_ANO==ano_atual & CO_MES <= mes_num ~ "23/22",
                             CO_ANO == ano_atual-2 & CO_MES > mes_num | CO_ANO == ano_atual-1 & CO_MES <= mes_num ~ "22/21")) %>%
left_join(pci_db) %>%
  group_by(SH4, SH4_N, `Grau de Complexidade`, Periodo) %>%
  summarise_at(c("VL_FOB_EXP"),sum,na.rm=TRUE) %>%
  pivot_wider(., 
              names_from = Periodo, 
              values_from = c("VL_FOB_EXP")) %>%
  ungroup() %>%
  mutate(NCM=SH4,
        Produto=SH4_N,
        `Valor Exp. 23`=round(`23/22`/1000000,2),
        `Var. % 22/23`= round((`23/22`- `22/21`)/`22/21`,4)) %>%
  select(NCM,Produto, 
        `Valor Exp. 23`,`Var. % 22/23`,
        `Grau de Complexidade`) 

tb5_new <- tb5[order(tb5$`Valor Exp. 23`, decreasing = TRUE), ]

# Adicionando porcentagens
tb5_new$`Var. % 22/23` = tb5_new$`Var. % 22/23`*100
tb5_new$`Var. % 22/23` = paste0(tb5_new$`Var. % 22/23`, '%')
#view(tb5_new)


#view(tb5_new[1:10, ])
#tb_new[1:10]
tb5_new <- tb5_new[1:10, ]
```

```{r}
# Código para montagem da tabela 6
# Principais produtos Exportados, Acumulado ano_atual

tb6<- sp_trade %>%
  filter(CO_ANO==ano_atual-1 & CO_MES > mes_num | 
           CO_ANO==ano_atual & CO_MES <= mes_num |
           CO_ANO==ano_atual-2 & CO_MES > mes_num | 
           CO_ANO==ano_atual-1 & CO_MES <= mes_num,
         RMC == 1)  %>%
  mutate(Periodo = case_when(CO_ANO==ano_atual-1 & CO_MES > mes_num | CO_ANO==ano_atual & CO_MES <= mes_num ~ "23/22",
                             CO_ANO == ano_atual-2 & CO_MES > mes_num | CO_ANO == ano_atual-1 & CO_MES <= mes_num ~ "22/21")) %>%
  left_join(pci_db) %>%
  group_by(SH4, SH4_N, `Grau de Complexidade`, Periodo) %>%
  summarise_at(c("VL_FOB_IMP"),sum,na.rm=TRUE) %>%
  pivot_wider(., 
              names_from = Periodo, 
              values_from = c(`VL_FOB_IMP`)) %>%
  ungroup() %>%
  mutate( NCM=SH4,
          Produto=SH4_N,
          `Valor Imp. 23`=round(`23/22`/1000000,2),
          `Var. % 22/23`= round((`23/22`- `22/21`)/`22/21`,4)) %>%
  select(NCM,Produto, 
         `Valor Imp. 23`,`Var. % 22/23`,
         `Grau de Complexidade`)

tb6_new <- tb6[order(tb6$`Valor Imp. 23`, decreasing = TRUE), ]
#view(tb6_new[1:10, ])
#tb6_new[1:10, ]

# Adicionando %

tb6_new$`Var. % 22/23` = tb6_new$`Var. % 22/23`*100
tb6_new$`Var. % 22/23` = paste0(tb6_new$`Var. % 22/23`, '%')
#view(tb6_new[1:10, ])
#tb6_new[1:10, ]

tb6_new <- tb6_new[1:10, ]
```

```{r}
# Código para montagem da tabela 7
# Destinos das Exportações da RMC (valores em milhões de USD/FOB, acumulado 12 meses)

tb7<- sp_trade %>%
  filter(CO_ANO==ano_atual-1 & CO_MES > mes_num | 
           CO_ANO==ano_atual & CO_MES <= mes_num |
           CO_ANO==ano_atual-2 & CO_MES > mes_num | 
           CO_ANO==ano_atual-1 & CO_MES <= mes_num,
         RMC == 1)%>%
  mutate(Periodo = case_when(CO_ANO==ano_atual-1 & CO_MES > mes_num | CO_ANO==ano_atual & CO_MES <= mes_num ~ paste(ano_atual,"/", ano_ant),
                             CO_ANO == ano_atual-2 & CO_MES > mes_num | CO_ANO == ano_atual-1 & CO_MES <= mes_num ~ paste(ano_ant,"/", ano_ant2))) %>%
  left_join(co_pais) %>%
  group_by(CO_PAIS,NO_PAIS, Periodo) %>%
  summarise_at(c("VL_FOB_EXP"),sum,na.rm=TRUE) %>%
  pivot_wider(., 
              names_from = Periodo, 
              values_from = c(`VL_FOB_EXP`)) %>%
  ungroup() %>%
  mutate(País=NO_PAIS,
         `Exportações 12 meses`=round(`2024 / 2023`/1000000,2),
         `Participação 12 meses`=round(`2024 / 2023`/sum(`2024 / 2023`,na.rm=T),4),
         `Variação 12 meses`=round((`2024 / 2023`-`2023 / 2022`)/`2023 / 2022`,4)
  ) %>%
  select(País:ncol(.)) 

tb7_new2 <- arrange(tb7, desc(`Exportações 12 meses`))

tb7_new2$`Participação 12 meses` = tb7_new2$`Participação 12 meses`*100
tb7_new2$`Participação 12 meses` = paste0(tb7_new2$`Participação 12 meses`, '%')
#view(tb7_new)


tb7_new2$`Variação 12 meses` = tb7_new2$`Variação 12 meses`*100
tb7_new2$`Variação 12 meses` = paste0(tb7_new2$`Variação 12 meses`, '%')

```

```{r}
# Código para montagem da tabela 8
# Origens das Importações da RMC (valores em milhões de USD/FOB, acumulado 12 meses)

tb8 <- sp_trade %>%
  filter(CO_ANO==ano_atual-1 & CO_MES > mes_num | 
           CO_ANO==ano_atual & CO_MES <= mes_num |
           CO_ANO==ano_atual-2 & CO_MES > mes_num | 
           CO_ANO==ano_atual-1 & CO_MES <= mes_num,
         RMC == 1) %>%
  mutate(Periodo = case_when(CO_ANO==ano_atual-1 & CO_MES > mes_num | CO_ANO==ano_atual & CO_MES <= mes_num ~ paste(ano_atual,"/", ano_ant),
                             CO_ANO == ano_atual-2 & CO_MES > mes_num | CO_ANO == ano_atual-1 & CO_MES <= mes_num ~ paste(ano_ant,"/", ano_ant2))) %>%
  left_join(co_pais) %>%
  group_by(CO_PAIS,NO_PAIS, Periodo) %>%
  summarise_at(c("VL_FOB_IMP"),sum,na.rm=TRUE) %>%
  pivot_wider(., 
              names_from = Periodo, 
              values_from = c(`VL_FOB_IMP`)) %>%
  ungroup() %>%
  mutate(País=NO_PAIS,
         `Importações 12 meses`= round(`2024 / 2023`/1000000,2),
         `Participação 12 meses`=round(`2024 / 2023`/sum(`2024 / 2023`,na.rm=T),4),
         `Variação 12 meses`=round((`2024 / 2023`-`2023 / 2022`)/`2023 / 2022`,4)
  ) %>%
  select(País:ncol(.))

tb8_new2 <- arrange(tb8, desc(`Importações 12 meses`))

tb8_new2$`Participação 12 meses` = tb8_new2$`Participação 12 meses`*100
tb8_new2$`Participação 12 meses` = paste0(tb8_new2$`Participação 12 meses`, '%')

tb8_new2$`Variação 12 meses` = tb8_new2$`Variação 12 meses`*100
tb8_new2$`Variação 12 meses` = paste0(tb8_new2$`Variação 12 meses`, '%')

```

```{r}
# Código para montagem da tabela 9
# Balança Comercial dos Munícipios da RMC, 12 meses (valores em milhões de USD/FOB)

co_mun_uf <- read.csv("https://raw.githubusercontent.com/Observatorio-Informativos/Bancos-de-dados/main/CO_UF_MUN.csv")

tb9 <- sp_trade %>%
  left_join(co_mun_uf, by=c("CO_MUN"="CO_MUN_GEO")) %>% 
  filter(CO_ANO==ano_atual-1 & CO_MES > mes_num | 
           CO_ANO==ano_atual & CO_MES <= mes_num, RMC==1)  %>%
  group_by(NO_MUN) %>%
  summarise_at(c("VL_FOB_EXP","VL_FOB_IMP"),sum,na.rm=TRUE) %>%
  mutate(Municipio=NO_MUN,
         `Valor Exportado`=round(VL_FOB_EXP/1000000,2),
         `% Exp. RMC`=round(VL_FOB_EXP/sum(VL_FOB_EXP),4),
         `Valor Importado`=round(VL_FOB_IMP/1000000,2),
         `% Imp. RMC`=round(VL_FOB_IMP/sum(VL_FOB_IMP),4),
         `Saldo`=round(`Valor Exportado`-`Valor Importado`,2)) %>%
  select(Municipio:ncol(.)) 

# Top 10 valores
tb9_new <- tb9[order(tb9$`Valor Exportado` , decreasing = TRUE), ] 
#view(tb9_new[1:10, ])

# Adicionando %
tb9_new$`% Exp. RMC` = tb9_new$`% Exp. RMC`*100
tb9_new$`% Exp. RMC` = paste0(tb9_new$`% Exp. RMC`, '%')
#view(tb9_new)

tb9_new$`% Imp. RMC` = tb9_new$`% Imp. RMC`*100
tb9_new$`% Imp. RMC` = paste0(tb9_new$`% Imp. RMC`, '%')
#view(tb9_new)
```

Informativo Mensal

# Balança Comercial da Região Metropolitana de Campinas

Volume 7 \| N. `r format(Sys.time(), '%m')` \| `r format(Sys.time(), '%Y')`

**Responsável:**

Prof. Dr. Paulo Ricardo da Silva Oliveira

**Assistente técnico:**

João Lucas Alves da Silva

## Sumário Executivo

Este informativo apresenta e discute os principais dados da balança comercial da RMC para o mês `r format(Sys.time()-2.628e+6, '%m/%Y')`. Os dados utilizados nas análises são da base do Ministério do Desenvolvimento, Indústria, Comércio e Serviços. Além dos dados quantitativos, agregados e desagregados por município, apresenta-se a qualificação da pauta de exportação e importação da RMC a partir de cruzamentos dos dados de comércio com os Índices de Complexidade de Produtos (PCI), calculados pelo Observatório de Complexidade Econômica do MIT Media Lab. Por fim, este informativo é concluído com uma previsão do comportamento da balança comercial para o ano de 2023.

Dentre as informações analisadas, destacam-se:

Em `r format(Sys.time()-2.628e+6, '%m/%Y')`:

1.  `r ifelse(CresCompAnoAnteriorEXP >0, "Aumento","Diminuição")` de `r CresCompAnoAnteriorEXP`% nas exportações e `r ifelse(CresCompAnoAnteriorIMP >0, "aumento","diminuição")` de `r CresCompAnoAnteriorIMP`% nas importações da RMC, resultando em `r ifelse(CresCompAnoAnteriorSaldoBCom >0, "alta","queda")` de `r CresCompAnoAnteriorSaldoBCom`% no déficit comercial regional;

2.  As participações nas importações e exportações do estado de São Paulo (SP) foram de `r PartImpEstadoSP` e `r PartExpEstadoSP`, respectivamente, (...);

Em 12 meses:

1.  `r ifelse(CresCompAnoAnteriorEXP12meses >0, "Aumento","Diminuição")` de `r CresCompAnoAnteriorEXP12meses`% nas exportações e `r ifelse(CresCompAnoAnteriorIMP12meses >0, "aumento","diminuição")` de `r CresCompAnoAnteriorIMP12meses`% nas importações da RMC, resultando em `r ifelse(CresCompAnoAnteriorSaldoBCom12meses >0, "alta","queda")` de `r CresCompAnoAnteriorSaldoBCom12meses`% no déficit comercial regional;

2.  Destaca-se o crescimento do valor das exportações de (...), (...) e (...);

3.  Destaca-se o crescimento do valor importado de (...), (...) e (...);

4.  Houve aumento relativo das exportações para praticamente todos os principais destinos, com destaque para (...);

5.  Houve aumento relativo das importações de praticamente todas as principais origens, com destaque para (...).

Em suma, para além dos problemas estruturais do déficit comercial regional causados pela dependência das importações de insumos externos, as exportações mostram `r ifelse(CresCompAnoAnteriorEXP >0, "melhora","piora")` da atividade do setor externo da RMC, em `r format(Sys.time()-2.628e+6, '%m/%Y')`, em relação ao mesmo período do ano anterior.

É importante ressaltar que as estatísticas de volume de comércio, baseadas em valores monetários, podem sofrer impactos inflacionários relevantes no período.

## Balança Comercial - `r format(Sys.time()-2.628e+6, '%m/%Y')`

A Tabela 1 traz os dados da balança comercial da RMC para os meses de `r mes_nom` entre `r format(Sys.time() -10*12*2.628e+6, '%Y')` e `r format(Sys.time(), '%Y')`.

```{r}
## Definir formatação padrão para todas as tabelas
set_flextable_defaults(
  font.size = 11, font.family = "Aptos", theme_fun = theme_zebra,
  padding = 6,
  width = 1,
  text.align = "left",
  decimal.mark = ",",
  big.mark = ".")

# Formação da Tabela 1, usando flextables
tb1 %>% 
  flextable() %>% 
  add_header_lines(paste("Tabela 1 - Balança Comercial da RMC para os meses de",  mes_nom, "(valores em milhões de USD/FOB)")) %>% 
  add_footer_lines("Fonte: Elaboração Própria com base nos dados do Observatório de Complexidade Econômica e do Ministério de Indústria, Comércio, Serviços e Inovação.")

```

O mês de (...) é tradicionalmente um mês de (...) volatilidade nos valores históricos das exportações, e (...) nível dos valores importados. A partir dos dados da Tabela 1, é possível verificar que as exportações de `r format(Sys.time()-2.628e+6, '%m/%Y')` foram de `r tb1[11, 2]` milhões de dólares, apresentando um `r ifelse(CresCompAnoAnteriorEXP >0, "crescimento","decrescimento")` de `r CresCompAnoAnteriorEXP`% em relação ao mesmo período de `r format(Sys.time()-12*2.628e+6, '%Y')`. Esse valor corresponde (...) para o mês em 10 anos. Além disso, a participação nas exportações do estado de São Paulo foi de `r tb1[11, 3]`, indicando que a RMC (...) quando comparado com o mesmo período em `r format(Sys.time()-12*2.628e+6, '%Y')`.

As importações totalizaram `r tb1[11,4]` `r ifelse(tb1[11,4]>2.0,"milhões","milhão")` de dólares, no mesmo período, representando um `r ifelse(CresCompAnoAnteriorIMP >0, "crescimento","decrescimento")` de `r CresCompAnoAnteriorIMP`% em comparação a `r format(Sys.time()-13*2.628e+6, '%m/%Y')`. A participação da RMC nas importações do estado foi de `r tb1[11,5]`, (...). O saldo negativo da balança comercial, `r tb1[11,6]` `r ifelse(tb1[11,4]>2.0,"milhões","milhão")` de dólares, sofreu `r ifelse(CresCompAnoAnteriorSaldoBCom>0,"aumento","queda")` de `r CresCompAnoAnteriorSaldoBCom`% em relação ao mesmo período do ano anterior.

Os principais produtos responsáveis `r ifelse(CresCompAnoAnteriorEXP >0, "pelo aumento","pela redução")` do valor exportado foram (...) (var.), (...) (var.) e (...) (var.). Dentre as `r ifelse(CresCompAnoAnteriorEXP >0, " quedas","altas")`, destaca-se (...)

Nas importações, as principais `r ifelse(CresCompAnoAnteriorIMP >0, "altas","quedas")` deram-se para (...) (var.), (...) (var.) e (...) (var.). Destaca-se, porém, `r ifelse(CresCompAnoAnteriorIMP >0, "queda","alta")` no valor de (...) (var.).

A Tabela 2 mostra as exportações da RMC para `r format(Sys.time()-2.628e+6, '%m/%Y')`, agregadas de acordo com o grau de complexidade dos produtos. Produtos considerados mais complexos são produzidos em países com maior grau de sofisticação tecnológica das estruturas produtivas, portanto, com maiores níveis de produtividade e renda.

```{r}
tb2 %>% 
  flextable %>% 
  add_header_lines(paste("Tabela 2 - Exportações Regionais por Grau de Complexidade Econômica -" , format(Sys.time()-2.628e+6, '%m/%Y'), "(valores em milhões de USD/FOB).")) %>% 
  add_footer_lines("Fonte: Elaboração Própria com base nos dados do Observatório de Complexidade Econômica e do Ministério de Indústria, Comércio, Serviços e Inovação.")
```

Houve (...) das exportações em diferentes categorias de complexidade. A de baixa complexidade, teve `r ifelse(tb2[1, 6]>0,"aumento","queda")` de `r tb2[1, 6]`; a média-baixa complexidade teve `r ifelse(tb2[2,6] > 0,"aumento","queda")` de `r tb2[2, 6]`; média-alta complexidade teve `r ifelse(tb2[3,6]>0,"aumento","queda")` de `r tb2[3, 6]`; e a de alta complexidade teve `r ifelse(tb2[4,6]>0,"aumento","queda")` de `r tb2[4, 6]`. Contudo, mais de (...) das exportações da região se concentraram em produtos de média-alta e alta complexidade.

A Tabela 3 mostra as importações da RMC em `r format(Sys.time()-2.628e+6, '%m/%Y')`, agregadas de acordo com o grau de complexidade econômica dos produtos importados.

```{r}
tb3 %>% 
  flextable() %>% 
  add_header_lines(paste("Tabela 3 - Importações Regionais por Grau de Complexidade Econômica -" , format(Sys.time()-2.628e+6, '%m/%Y'), "(valores em milhões de USD/FOB).")) %>% 
  add_footer_lines("Fonte: Elaboração Própria com base nos dados do Observatório de Complexidade Econômica e do Ministério de Indústria, Comércio, Serviços e Inovação.")
```

Houve (...) dos valores importados em diferentes categorias de complexidade. A categoria de baixa complexidade apresentou `r ifelse(tb3[1,6]>0,"crescimento","decrescimento")` de `r tb3[1, 6]`; a de média-baixa, `r ifelse(tb3[2,6]>0,"crescimento","decrescimento")` de `r tb3[2, 6]`; a de média-alta, `r ifelse(tb3[3,6]>0,"crescimento","decrescimento")` de `r tb3[3, 6]`; e a de alta apresentou `r ifelse(tb3[4,6]>0,"crescimento","queda")` de `r tb3[4, 6]`. As importações de bens de média-alta e alta complexidade representaram mais de (...) do valor de todos os produtos importados

## Balança Comercial - 12 meses

A Tabela 4 traz os dados da balança comercial da RMC para os últimos 12 meses.

```{r}
tb4a %>% 
  flextable() %>% 
  add_header_lines(paste("Tabela 4 - Balança Comercial Regional 12 meses", "(valores em milhões de USD/FOB).")) %>% 
  add_footer_lines("Fonte: Elaboração Própria com base nos dados do Ministério de Indústria, Comércio, Serviços e Inovação.")
```

As importações atingiram a marca dos `r tb4a[13, 4]` milhões de dólares, enquanto as exportações somaram `r tb4a[13, 2]` milhões. O desequilíbrio entre importações e exportações rendeu um déficit comercial regional de `r tb4a[13, 6]` milhões de dólares -- o saldo estadual foi de `r tb4a[13, 7]` milhões no mesmo período.

```{r}
tb5_new %>% 
  flextable() %>% 
  add_header_lines("Tabela 5 - Principais produtos exportados pela RMC em 12 meses (valores em milhões de USD/FOB).") %>% 
  add_footer_lines("Fonte: Elaboração Própria com base nos dados do Observatório de Complexidade Econômica e do Ministério de Indústria, Comércio, Serviços e Inovação.")

tb5_drop_na <- tb5 %>%
  drop_na(`Valor Exp. 23`)

labelporcentagem_tb5 <- ((sum(tb5_new$`Valor Exp. 23`)*100) / (sum(tb5_drop_na$`Valor Exp. 23`)))
labelporcentagem_tb5 <- round(labelporcentagem_tb5, digits = 2)
```

A Tabela 5 traz o valor exportado dos principais produtos da pauta regional, em 12 meses, bem como a variação em relação aos 12 meses anteriores. Esses produtos totalizam aproximadamente `r labelporcentagem_tb5`% das exportações totais no período. Nota-se que (...).

A Tabela 6 traz o valor importado dos principais produtos da pauta regional, em 12 meses, bem como a variação em relação ao mesmo período do ano anterior.

```{r}
tb6_new %>% 
  flextable() %>% 
  add_header_lines("Tabela 6 - Principais produtos importados pela RMC em 12 meses (valores em milhões de USD/FOB).") %>% 
  add_footer_lines("Fonte: Elaboração Própria com base nos dados do Observatório de Complexidade Econômica e do Ministério de Indústria, Comércio, Serviços e Inovação.")

tb6_drop_na <- tb6 %>%
  drop_na(`Valor Imp. 23`)

labelporcentagem_tb6 <- ((sum(tb6_new$`Valor Imp. 23`)*100) / (sum(tb6_drop_na$`Valor Imp. 23`)))
labelporcentagem_tb6 <- round(labelporcentagem_tb6, digits = 2)
```

Os produtos listados na Tabela 6 totalizam aproximadamente `r labelporcentagem_tb6`% das importações realizadas pela RMC no período. Houve aumento nas importações em quase todos os produtos, com exceção de (...)

Assumindo que as importações estão relacionadas às atividades econômicas das cadeias à frente dos produtos considerados, há indícios de (...). É importante ressaltar que nesse período pode ter tido algum aumento de preços dos insumos importados, podendo elevar o valor das importações também pelo efeito preço.

A Tabela 7 traz as exportações para os 10 principais destinos da RMC, em 12 meses, bem como a variação das exportações por destino em relação aos 12 meses anteriores.

```{r}
tb7_new2[1:10,] %>% 
  flextable() %>% 
  add_header_lines("Tabela 7 - Destinos das Exportações da RMC (valores em milhões de USD/FOB, acumulado 12 meses).") %>% 
  add_footer_lines("Fonte: Elaboração Própria com base nos dados do Ministério de Indústria, Comércio, Serviços e Inovação.")
```

Houve (...)

A Tabela 8 traz os dados para as 10 principais origens das importações da RMC, em 12 meses, bem como a variação das importações por origem em relação aos 12 meses anteriores.

```{r}
tb8_new2[1:10,] %>% 
  flextable() %>% 
  add_header_lines("Tabela 8 - Origens das Importações da RMC (valores em milhões de USD/FOB, acumulado 12 meses).") %>% 
  add_footer_lines("Fonte: Elaboração Própria com base nos dados do Observatório de Complexidade Econômica e do Ministério de Indústria, Comércio, Serviços e Inovação.")
```

Destaca-se (...).

A Tabela 9 traz os dados da balança comercial para os municípios da RMC, em 12 meses.

```{r}
tb9_new %>% 
  flextable() %>% 
  add_header_lines("Tabela 9 - Balança Comercial dos Munícipios da RMC, 12 meses (valores em milhões de USD/FOB).") %>% 
  add_footer_lines("Fonte: Elaboração Própria com base nos dados do Ministério de Indústria, Comércio, Serviços e Inovação.")
```

Destaca-se (...).

## Previsões e perspectivas para `r ano_atual`

As análises mais recentes do Observatório PUC-Campinas apontam para um ano de (...) nas importações (...%) e (...) das exportações (...%). Em relação as últimas previsões, nota-se que os dados de exportação do mês (...) indicaram uma (...) na taxa de variação das exportações. A redução das importações pode estar relacionada a queda no valor importado tanto de bens acabados como bens intermediários. Reduções expressivas na importação de bens intermediários indicam, em geral, queda do ritmo da produção industrial.

```{r, include=FALSE}
tb11 <- sp_trade %>%
  filter(CO_ANO>=ano_atual-1,CO_MES==mes_num, RMC==1) %>%
  left_join(pci_db) %>%
  group_by(SH4,SH4_N, CO_ANO) %>%
  summarise_at(c("VL_FOB_IMP"),sum,na.rm=TRUE) %>%
  pivot_wider(., 
              names_from = CO_ANO, 
              values_from = c(`VL_FOB_IMP`)) %>%
  ungroup() %>%
  mutate(
    `Valor Imp. 24`=round(`2024`/1000000,2),
    `Valor Imp. 23`=round(`2023`/1000000,2),
    `% Var`=round((`2024`-`2023`)/`2023`,4)) %>%
  select(-`2024`,-`2023`)


tb10 <- sp_trade %>%
  filter(CO_ANO>=ano_atual-1,CO_MES==mes_num, RMC==1) %>%
  left_join(pci_db) %>%
  group_by(SH4,SH4_N, CO_ANO) %>%
  summarise_at(c("VL_FOB_EXP"),sum,na.rm=TRUE) %>%
  pivot_wider(., 
              names_from = CO_ANO, 
              values_from = c(`VL_FOB_EXP`)) %>%
  ungroup() %>%
  mutate(
    `Valor Exp. 24`=round(`2024`/1000000,2),
    `Valor Exp. 23`=round(`2023`/1000000,2),
    `% Var`=round((`2024`-`2023`)/`2023`,4)) %>%
  select(-`2024`,-`2023`)


```
